臺灣高等法院刑事裁定　　　　　　　　　 96年度抗字第452號
抗　告　人
即 自訴 人　板橋律師公會
代　表　人　Ｅ○○　59歲民.
　　　　　　　　　　　ANCE.
抗　告　人
即 自訴 人　板橋律師公會籌備會
代　表　人　Ｅ○○　59歲民.
　　　　　　　　　　　ANCE.
抗　告　人
即 自訴 人　台北律師公會（又名台灣律師公會）
代　表　人　Ｅ○○　59歲民.
　　　　　　　　　　　ANCE.
共同自訴代理人　Ｅ○○律師
抗　告　人
即 自訴 人　Ｅ○○　59歲.
　　　　　　　　　　　ANCE.
被　　　告　酉○○
被　　　告　Ａ○○
被　　　告　戌○○
被　　　告　Ｆ○○
被　　　告　癸○○
被　　　告　巳○○
被　　　告　卯○○
被　　　告　甲○○
被　　　告　Ｃ○○
被　　　告　乙○○
被　　　告　地○○
被　　　告　戊○○
被　　　告　黃○○
被　　　告　天○○
被　　　告　庚○○
被　　　告　寅○○
被　　　告　Ｄ○○
被　　　告　玄○○
被　　　告　丙○○
被　　　告　辰○○
被　　　告　未○○
被　　　告　子○○
被　　　告　丑○○
被　　　告　亥○○
　　　　　　　　　　　號2樓
被　　　告　壬○○
被　　　告　申○○
被　　　告　Ｂ○○
被　　　告　辛○○
被　　　告　己○○　57歲民.
被　　　告　丁○○
被　　　告　宇○○
被　　　告　宙○○
上列被告因誣告案件，本院裁定如下：
    主  文
原裁定關於自訴人Ｅ○○抗告被告酉○○誣告部分撤銷，發回臺
灣板橋地方法院。
關於自訴人Ｅ○○抗告被告被告Ａ○○、戌○○、Ｆ○○、癸○
○、巳○○、卯○○、甲○○、Ｃ○○、乙○○、地○○、戊○
○、黃○○、天○○、庚○○、寅○○、Ｄ○○、玄○○、丙○
○、辰○○、未○○、子○○、丑○○、亥○○、壬○○、申○
○、Ｂ○○、辛○○、己○○、丁○○、宇○○、宙○○等參拾
壹人誣告部分駁回。
板橋律師公會、板橋律師公會籌備會、臺北律師公會（又名台灣
律師公會）之抗告駁回。
    理  由
壹、本件撤銷（即Ｅ○○抗告被告酉○○誣告）部分：
一、本件原審以：抗告人Ｅ○○在原審自訴被告酉○○誣指抗告
    人即自訴人Ｅ○○基於概括之犯意，於不詳時間地點，連續
    偽造「臺北律師公會」、「士林律師公會」、「板橋律師公
    會」之印文，用以制作內容不實之「板橋律師公會暨第一律
    師公會」94年7月12日板律午○字第0712號函、台北律師公
    會94年9月24日94北律全聯字第0924號函、94年9月24日94北
    律全聯字第0924b號函、「行政請願、訴願、申請及聲請閱
    卷狀」及聲明稿等私文書各乙份，並以「士林律師公會」、
    「士林律師公會籌備會」、「臺北律師公會」及上開三會「
    兼代表人Ｅ○○」名義及「臺北律師公會」名義，制作內容
    不實之中華民國律師公會全國聯合會94年8月1日94律聯字第
    94 195號函，及台北縣政府94年8月8日北府社團字第094051
    8264號函等私文書各乙份，分別於民國（下同）94年7月12
    日、94年12月12日，將上開文書寄至臺灣高等法院檢察署及
    法務部，足生損害於公眾及臺北律師公會，而涉有刑法偽造
    文書等犯嫌，雖經告訴人財團法人台北律師公會（設台北市
    ○○○路1段7號9樓，代表人酉○○）先後於94年11月25日
    、95年7月19日具狀向臺灣臺北地方法院檢察署提出告訴及
    補呈告訴理由在案，惟告訴人台北律師公會所告訴自訴人涉
    有上開偽造文書罪嫌，不僅有自訴人具名其上之上開函件各
    乙份可憑，且經臺灣臺北地方法院檢察署檢察官實施偵查後
    ，亦認被告確有上開偽造文書之犯罪嫌疑，而於95年12月21
    日，以95年度偵字第16039號案件，對之提起公訴（即臺灣
    臺北地方法院95年度訴字第2066號案件）在案，則被告酉○
    ○先後於上開時地以台北律師公會代表人之名義，具狀向臺
    灣臺北地方法院檢察署提出上開告訴狀及補充告訴理由狀時
    ，自無杜撰虛偽不存事實之誣告犯意可言，更遑論有誣告之
    犯行，因之依刑事訴訟法第326條第3項之規定：「法院或受
    命法官，得於第一次審判期日前訊問及調查結果，如認為案
    件有刑事訴訟法第252條、第253條第254條之情形者，得以
    裁定駁回其自訴」，而以裁定駁回抗告人之自訴云云。
二、按刑事訴訟法第326條第3項固規定：「法院或受命法官，得
    於第一次審判期日前訊問及調查結果，如認為案件有刑事訴
    訟法第252條、第253條第254條之情形者，得以裁定駁回抗
    告人之自訴。」，惟查：本件原審就被告酉○○被訴誣告部
    分，所依據之臺灣臺北地方法院檢察署95年度偵字第16039
    號案件，臺灣臺北地方法院檢察署檢察官在偵查後，固認為
    證據明確而予在九十五年十月三十日提起公訴，由臺灣臺北
    地方法院在九十五年十二月二十一日分九十五年度訴字第二
    ０六六號審理中，惟迄未結案，此有本院被告前案紀錄表在
    卷可資佐證。是該案在第一審法院既尚未審理終結，並未確
    定認定抗告人有罪，被告酉○○是否涉及本件之誣告罪，尚
    屬未定，因之是否得僅以上開檢察官之起訴，即推定被告酉
    ○○確無誣告犯行，尚嫌率斷。遽原審卻僅依據上開檢察官
    之起訴，即認被告酉○○誣告之罪嫌不足，而未經審判程序
    ，逕以裁定駁回抗告人之自訴，尚有未盡調查證據之能事。
    是本件抗告人就被告酉○○誣告部分，據以提起抗告，難認
    為無理由，應由本院將原裁定關於此部分撤銷，發回原審法
    院，另為適宜之裁判。
貳、本件駁回部分：
（一）關於抗告人Ｅ○○就原審對除被告酉○○以外其餘被告Ａ
      ○○等三十一名所為裁定抗告部分：
  (1)、原審以：抗告人自訴被告酉○○以外之其餘被告Ａ○○等
      三十一人部分，認被告酉○○先後於上開時地以台北律師
      公會代表人之名義，具狀向臺灣臺北地方法院檢察署提出
      上開告訴狀及補充告訴理由狀時，本件其餘被告Ａ○○等
      三十一人，並未具名其上，且自訴人復未能提出任何積極
      事證證明被告Ａ○○等三十一人就被告酉○○提出上開告
      訴狀及補充告訴理由狀之行為間，有何犯意之聯絡及行為
      之分擔，自不得僅憑自訴人自訴狀所載，逕認本件其餘被
      告Ａ○○等三十一人亦有對自訴人提出本件偽造文書之告
      訴，因之對自訴人之自訴，以罪嫌顯然不足，而以裁定駁
      回其自訴云云。
  (2)、按犯罪事實應依證據認定之，無證據不得推定其犯罪事實
      ，刑事訴訟法第一百五十四條定有明文。又認定不利於被
      告之事實，須依積極證據，苟積極證據不足為不利於被告
      事實之認定時，即應為有利於被告之認定，更不必有何有
      利之證據；且刑事訴訟法上所謂認定犯罪事實之積極證據
      ，係指適合於被告犯罪事實之認定之積極證據而言，雖不
      以直接證據為限，間接證據亦包括在內，然而無論直接或
      間接證據，其為訴訟上之證明，須於通常一般之人均不致
      有所懷疑，而得確信其為真實之程度者，始得據為有罪之
      認定，倘其證明尚未達到此一程度，而有合理之懷疑存在
      時，自不能以推測或擬制之方法，以為有罪裁判之基礎，
      最高法院三十年度上字第八一六號、二十九年度上字第三
      一○五號、四十年度台上字第八六號、七十六年度台上字
      第四九八六號判例可資參照。
  (3)、本院查：
    、本件被告酉○○先後以台北律師公會代表人之名義，具
        狀向臺灣臺北地方法院檢察署提出告訴狀及補充告訴理
        由狀時，本件其餘被告Ａ○○等三十一人，並未具名其
        上，此有上開告訴狀及補充理由狀附於各該案卷可稽。
        除自訴人之片面指陳外，經查自訴人復未能提出任何積
        極事證證明被告Ａ○○等三十一人就被告酉○○提出上
        開告訴狀及補充告訴理由狀之行為間，有何犯意之聯絡
        及行為之分擔，經查復無其他積極證據足認被告Ａ○○
        等三十一人有上開誣告犯行，揆之前開規定及說明，是
        被告Ａ○○等三十一人之犯行尚屬不能證明。
    、原審據上理由，認被告Ａ○○等三十一人之罪嫌不足，
        依刑事訴訟法第三百二十六條第三項「法院或受命法
        官，得於第一次審判期日前訊問及調查結果，如認為案
        件有刑事訴訟法第二百五十二條、第二百五十三條、第
        二百五十四條之情形者，得以裁定駁回抗告人之自訴。
        」之規定，以裁定駁回自訴人之自訴，經核其認事用法
        均無不合。
  (3)、本件自訴人之抗告意旨，仍執陳詞，提起抗告，指摘原裁
      定此部分不當，為無理由，應予駁回。
（二）關於抗告人板橋律師公會、板橋律師公會籌備會、臺北律
      師公會（又名台灣律師公會）抗告部分：
  (1)、按刑事訴訟法第四百零三條第一項規定：「當事人對於法
      院之裁定有服者，除有特別規定外，得上訴於直接上級法
      院。」，又同法第四百零八條第一項前段復規定：「原審
      法院認為抗告不合法律上之程式或法律所不應准許，或其
      抗告權已喪失者，應以裁定駁回之。」。
  (2)、查，本件原審當事人欄僅載明Ｅ○○一人為自訴人，並未
      列上開板橋律師公會、板橋律師公會籌備會、臺北律師公
      會為自訴人，亦即未以板橋律師公會、板橋律師公會籌備
      會、臺北律師公會為自訴人而對之為裁定，是抗告人板橋
      律師公會、板橋律師公會籌備會、臺北律師公會自非本件
      之當事人，詎其等竟就本件原審裁定提起抗告，顯然不合
      法律規定之程式，揆之前規定及說明，自應予駁回。
參、據上論斷，依刑事訴訟法第四百十一條前段、第四百十二條
    、第四百十三條、第，裁定如主文。
中　　華　　民　　國　　96　　年　　7 　　月　　30　　日
                  刑事第三庭審判長法  官  許國宏
                                  法  官  朱光仁
                                  法  官  許增男
以上正本證明與原本無異。
如不服本裁定，應於收受送達後五日內向本院提出抗告狀。
                                  書記官  葉金發
中　　華　　民　　國　　96　　年　　7 　　月　　30　　日
